【裁判字號】    98,交聲,4131
【裁判日期】    981229
【裁判案由】    交管條例聲異
【裁判全文】
臺灣板橋地方法院交通事件裁定
                                    98年度交聲字第4131號
原處分機關  臺北市交通事件裁決所
異  議  人
即受處分人  得福企業有限公司
上列異議人即受處分人因違反道路交通管理處罰條例案件，對於
臺北市交通事件裁決所民國98年10月29日所為之北市裁罰字第裁
22－A03YQC988號處分，聲明異議，本院裁定如下：
    主  文
本件管轄錯誤，移送於臺灣臺北地方法院。
    理  由
一、按法院受理有關交通事件，準用刑事訴訟法之規定，其處理
    辦法，由司法院會同行政院定之；又道路交通管理處罰條例
    之罰鍰基準、舉發或輕微違規勸導、罰鍰繳納、向處罰機關
    陳述意見或裁決之處理程序、分期繳納之申請條件、分期期
    數、不依限期繳納之處理、分期處理規定及繳納機構等事項
    之處理細則，由交通部會同內政部定之，道路交通管理處罰
    條例第八十九條及第九十二條第三項分別定有明文。上開規
    定之意義無非：（一）得適用刑事訴訟法者，僅以性質上相
    同者為限，始得謂準用；若性質上不同者，則無準用之餘地
    ；（二）法院受理交通違規案件之聲明異議，應優先適用母
    法授權制訂之法規命令，即道路交通案件處理辦法之規定；
    （三）依道路交通管理處罰條例授權制訂之違反道路交通管
    理事件統一裁罰基準及處理細則，若與交通違規事件性質相
    同者，亦應在適用之範圍內。又聲明異議事件，係受處分人
    不服同條例第八條主管機關所為之處罰，向法院所提起請求
    撤銷原處分之程序，性質上應屬於救濟程序，尚無疑義（司
    法院大法官會議第四一八號解釋參照）。至於刑事訴訟法第
    五條之土地管轄，其適用對象為法院審理第一審案件之管轄
    權劃分，並非定救濟程序之法院管轄權劃分之標準，此觀諸
    刑事訴訟法救濟審即第二審管轄法院，係向管轄第二審之高
    等法院為之自明（刑事訴訟法第三百六十一條第一項規定參
    照）。因此，刑事訴訟法第五條之土地管轄規定，能否適用
    在救濟程序法院之管轄，頗有疑義。就法體系而言，交通違
    規處罰之主管機關首次管轄權劃分，係依違反道路交通管理
    事件統一裁罰基準及處理細則第二十五條規定，除同條第一
    款至第五款情形按行為地；以汽車所有人為處罰對象者，移
    送其車籍地；以駕駛人為處罰對象者，則由駕籍地之處罰機
    關處理。至於不服主管機關所為處罰提起聲明異議之管轄法
    院，首須視法有無特別明文規定，若無，始得依同條例第八
    十九條規定準用刑事訴訟法相關規定處理之。
二、次按聲明異議，應以司法狀紙，敘述異議之理由，提出於原
    處分機關為之，原處分機關應於接受異議書狀後五日內，將
    該案卷宗及有關證物，送交該管地方法院或其分院交通法庭
    ；又違反道路交通管理事件，受處分人不服處罰，依法聲明
    異議者，處罰機關應於接受異議狀五日內，製作不服違反道
    路交通管理事件裁決聲明異議移送書，將案卷及有關證物連
    同聲明異議書狀，送交該管地方法院審理，道路交通案件處
    理辦法第十三條及違反道路交通管理事件統一裁罰基準及處
    理細則第六十五條分別定有明文。法院受理聲明異議既屬救
    濟程序，並非為第一審程序，自應依交通違規行政罰之性質
    ，適用同條例或法規命令所定之管轄權，業如前述。前開法
    規命令既已明定受理聲明異議之法院為裁處機關所在地之法
    院管轄，自非同條例或相關法規並無特別規定聲明異議法院
    管轄權之分配。其理如同不服地方法院第一審裁判，提起救
    濟之管轄第二審法院，均係以管轄地方法院之第二審法院定
    之，並非再重新審視行為人之住所地、居所地或犯罪地而定
    自明。否則，救濟法院之管轄，極易隨受處分人住居所變更
    之時間點，隨時處於不確定之狀況，易形成管轄權消極衝突
    之情事（臺灣高等法院暨所屬法院九十七年法律座談會刑事
    類提案第四四號研討結果參照）。再按無管轄權之案件，應
    諭知管轄錯誤之判決，並同時諭知移送於管轄之法院，亦為
    刑事訴訟法第三百零四條所明定，該規定準用於交通聲明異
    議案件。準此，受處分人如不服處分，其聲明異議事件應由
    原處分機關所在地之法院管轄，如繫屬之法院無管轄權，自
    應諭知管轄錯誤。
三、另按「汽車駕駛人之行為有下列情形之一，當場不能或不宜
    攔截製單舉發者，得逕行舉發：．．七、經以科學儀器取得
    證據資料證明其行為違規。前項第七款之科學儀器應採固定
    式，並定期於網站公布其設置地點，但違規停車而駕駛人不
    在場者，不在此限。．．第一項逕行舉發，應記明車輛牌照
    號碼、車型等可資辨明之資料，以汽車所有人為被通知人製
    單舉發。」、「行為人有本條例之情形者，應填製舉發違反
    道路交通管理事件通知單（以下簡稱通知單），並於被通知
    人欄予以勾記，其通知聯依下列規定辦理：．．四、逕行舉
    發者，應按已查明之資料填註車牌號碼、車輛種類、車主姓
    名及地址，並於通知單上方空白處加註逕行舉發之文字後，
    由舉發機關送達被通知人。」，道路交通管理處罰條例第七
    條之二第一項第七款、第二項第四款、第四項及違反道路交
    通管理事件統一裁罰基準及處理細則第十一條第一項第四款
    分別定有明文。由上可知，有關逕行舉發汽車違反道路交通
    管理事件，係以汽車所有人為處罰對象。
四、經查，本件異議人即受處分人得福企業有限公司所有之車號
    四五○－YK號營業小客車於民國九十八年九月十一日十九時
    四十九分許，在臺北市○○○路○段一七五號旁，因停車方
    式不依規定，經警拍照採證後逕行舉發，有臺北市政府警察
    局九十八年九月十六日北市警交大字第Ａ０三ＹＱＣ九八八
    號舉發違反道路交通管理事件通知單、臺北市政府警察局交
    通警察大隊九十八年九月十五日北市警交大執字第０九八三
    三０三九三００號書函影本各一份及採證照片數幀附卷可稽
    ，又本件處罰之對象係汽車所有人，已如上述，異議人所有
    之上開營業小客車之車籍地為「臺北市○○區○○路二段三
    九五號」，屬臺北市交通事件裁決所管轄一節，此有車號查
    詢車籍資料一份在卷可按，是原處分機關依上開違反道路交
    通管理事件統一裁罰基準及處理細則第二十五條規定，具有
    交通違規處罰之管轄權（即首次裁罰之權限），固屬無疑，
    然本件原處分機關所在地並非在本院管轄區域內，揆諸前述
    說明，異議人對於原處分聲明異議事件，本院並無管轄權（
    即審查原處分之權限），應諭知管轄錯誤之裁定，並移送有
    管轄權之法院即臺灣臺北地方法院。
五、依道路交通案件處理辦法第十三條、道路交通處罰條例第八
    十九條，刑事訴訟法第三百零四條，裁定如主文。
中    華    民    國    98    年    12    月    29    日
                    交通法庭    法  官  劉  安  榕
以上正本證明與原本無異
如不服本裁定，應於裁定送達後5 日內敘明抗告理由，向本院提
出抗告狀。
                                書記官  陳  盈  真
中    華    民    國    98    年    12    月    29    日


司法院資訊處製作；財團法人民間司法改革基金會備份。
